【裁判字號】    96,訴,1377
【裁判日期】    970118
【裁判案由】    偽造貨幣
【裁判全文】
臺灣臺南地方法院刑事判決              96年度訴字第1377號
公  訴  人  臺灣臺南地方法院檢察署檢察官
被      告  甲○○  42歲民.
                    大陸地區人.
指定辯護人  林宜靜公設辯護人
上列被告因偽造貨幣案件，經檢察官提起公訴（96年度偵字第
11723號），本院判決如下：
    主  文
甲○○行使偽造之通用紙幣，處有期徒刑參年貳月，扣案之偽造
新台幣伍佰元紙幣貳張（編號：CS664346VB號、CS431193VB號）
均沒收。
    事  實
一、甲○○明知其持有之新台幣（下同）500元紙鈔1張（編號：
    CS431193VB號）係屬偽造之紙幣，仍基於行使偽造通用紙幣
    之犯意，於民國（下同）96年7月26日，至臺南市○區○○
    ○路98號前之水果攤，持上開偽造之500元紙鈔1張，向乙○
    ○購買水果而行使之，因乙○○發覺紙質粗糙而報警處理，
    並扣得前揭偽造之紙幣1張以及乙○○於96年7月24日向不詳
    姓名女子收受亦為偽造之新台幣500元紙幣（編號：CS66434
    6VB號）1張。
二、案經臺南市警察局第五分局報告臺灣臺南地方法院檢察署檢
    察官偵查起訴。
    理  由
壹、程序方面：按被告以外之人於審判外之言詞或書面陳述，除
    法律有規定者外，不得作為證據，刑事訴訟法第159條第1項
    定有明文，查證人乙○○於警詢之證述，係被告以外之人於
    審判外之陳述，且被告不同意作為證據，原則上不得作為認
    定被告犯罪之證據資料。另亦無證據得證前開證人於警詢中
    之陳述具有刑事訴訟法第159條之2所示「具有較可信之特別
    情況，且為證明犯罪事實存否所必要」之回復證據能力之外
    部情況要件，是前揭證人於警詢之證述，應不得採為本案證
    據。
貳、實體方面：
一、被告於96年7月26日至臺南市○區○○○路98號前之水果攤
    ，持偽造之編號CS431193VB號500元紙鈔1張，向乙○○購買
    水果乙節，業據證人乙○○於本院審理時證述綦詳；扣案之
    編號CS664346VB號面額新台幣500元紙鈔經鑑定結果，認「
    該伍佰元偽鈔以彩色噴墨方式仿印，無凹板印紋凸起效果，
    以透明墨仿隱藏字，紙張非鈔券紙，菊花水印以灰色墨在紙
    張背面仿製，另以壓凸方式仿白水印，安全線以燙印箔膜（
    含面額數字）仿鈔券正面五段裸露部分，左下角面額數字以
    噴墨方式仿折光變色油墨」、「鑑定結果係偽鈔」，有中央
    印製廠96年8月10日中印發字第0960003694號函附鈔券鑑定
    書附卷可按，是扣案編號CS431193VB號500元紙鈔確係偽鈔
    無誤，上開事實並為被告所不爭執，應堪認定。
二、被告雖辯稱其係大陸配偶，對於台灣之貨幣不熟悉，不知其
    所行使之上揭紙鈔係偽鈔云云，惟查：
(一)、被告係大陸配偶，於95年6月17日入境依親，於95年12月15
    日涉犯行使偽造之新台幣500元紙鈔，經警以行使偽造貨幣
    罪嫌移送偵辦，而經臺灣臺南地方法院檢察署以96年度偵字
    第3340號為不起訴處分等情，有大陸地區人民入出境證影本
    1 紙、臺灣臺南地方法院檢察署96年度偵字第3340號不起訴
    處分書1份在卷足按，此部分之事實應堪認定。被告雖係於
    95年6月間始來台依親，初來之際對於臺灣之貨幣不熟悉，
    而無法分辨真偽，自屬情有可原，然其既於來臺半年內曾因
    行使偽造之新台幣500元紙鈔而遭偵查，雖嗣後獲不起訴處
    分，然被告經此教訓，為防止自己再觸法網，應會積極查明
    辨識真鈔及偽鈔之方法，始符合經驗法則；再參酌被告之夫
    丙○○經營便當店及KTV生意，被告經常接觸不特定人交付
    之紙鈔，為了防止取得偽鈔而造成之損失，對於真偽紙幣之
    分辨，理應有相當之敏感度，應不至於如被告所稱，對於臺
    灣之通用紙鈔毫無辨識真偽之能力。綜上所述，被告辯稱其
    對於臺灣之紙鈔不熟悉，無辨識真偽之能力云云，應係臨訟
    卸責之詞，不值採信。
(二)、次查，被告遭證人乙○○發覺其所行使之500元紙鈔係偽鈔
    ，且表示要將被告送警查辦之後，被告表情很害怕，並取出
    身上之1000元鈔票欲向乙○○換回其甫交付乙○○之500元
    偽鈔等情，業據證人乙○○於本院審理時結證綦詳（見本院
    卷第38頁）。由上開被告遭證人乙○○發覺其行使偽鈔後表
    情驚恐，亟欲脫身，甚至不惜損失而欲以1000元換回500元
    偽鈔之反應，可推知被告應知悉其所行使之500元紙鈔係屬
    偽鈔之事實。被告犯行，已堪認定。
三、核被告所為，係犯刑法第196條第1項之行使偽造通用紙幣罪
    。爰審酌被告行使偽造通用貨幣對社會交易秩序之損害非輕
    、其犯後矢口否認之態度、其行使之偽鈔數量尚非巨大等情
    狀，量處如主文所示之刑，以示儆懲。扣案之500元偽鈔2張
    （編號：CS664346VB號【此部分詳下】、CS431193VB號）係
    屬偽造之通用紙幣，爰依刑法第200條之規定，均宣告沒收
    之。
四、公訴意旨另以，被告持扣案之編號CS664346VB號偽造500元
    紙鈔，於7月24日至同地點向乙○○購買水果而行使，而認
    被告涉有行使偽造通用貨幣罪嫌。訊據被告則堅決否認涉有
    上開犯行，辯稱其於96年7月24日並未至上開水果攤買水果
    等語。經查：
(一)、扣案之編號CS664346VB號偽造500元紙鈔，經鑑定結果認係
    偽鈔，有中央印製廠96年8月10日中印發字第0960003694號
    函附鈔券鑑定書附卷可按，此部分之事實應堪認定。
(二)、證人乙○○於本院審理時結證稱，被告是否於96年7月24日
    持500元偽鈔向其購買水果之人，其不敢確認，當日持500元
    偽鈔向其購買水果之人是一位女性外籍人士，講話有特別之
    口音，其發現該人所交付之500元鈔票是偽鈔之時，該人已
    經離開，當發現被告於96年7月26日持500 元偽鈔向其購買
    水果時，其有特別注意，發現被告亦持相似之特別口音，就
    聯想96年7月24日持偽造500元紙鈔向其購買水過之人應係被
    告等語（見本院卷第37頁）。就證人乙○○上開證詞以觀，
    其對於被告是否確實為96年7月24日向其行使偽造之編號CS6
    64346VB號500元紙鈔之人，並不確定，而係因發現被告持有
    相類似之口音而指認被告涉有本件犯行，則證人乙○○之指
    認基礎尚嫌薄弱，此外，復查無其他積極證據足認被告確係
    於96年7月24日持偽鈔向乙○○行使之人，僅憑證人乙○○
    上開證述，尚不足以認定被告涉有本件犯行。此部分事實既
    與前開論罪科刑之部分有接續犯之裁判上一罪關係，爰不另
    為無罪之諭知，併此敘明。
據上論斷，應依刑事訴訟法第299條第1項前段，刑法第196條第
1項、第200條，刑法施行法第1條之1第1項、第2項前段，判決如
主文。
本案經檢察官丁○○到庭執行職務。
中    華    民    國    97    年    1    月    18    日
                  刑事第七庭    審判長  法  官  陳振謙
                                        法  官  卓穎毓
                                        法  官  高如宜
以上正本證明與原本無異。
如不服本判決應於收受本判決後10日內向本院提出上訴書狀，並
應敘述具體理由。如未敘述上訴理由者，應於上訴期間屆滿後20
日內向本院補提理由書狀（均須按他造當事人之人數附繕本）「
切勿逕送上級法院」。
                                        書記官  陳姿利
中    華    民    國    97    年    1     月    30    日
附錄本案論罪科刑法條全文：
中華民國刑法第196條
（行使收集或交付偽造變造通貨、幣券罪）
行使偽造、變造之通用貨幣、紙幣、銀行券，或意圖供行使之用
而收集或交付於人者，處3年以上10年以下有期徒刑，得併科5千
元以下罰金。
收受後方知為偽造、變造之通用貨幣、紙幣、銀行券而仍行使，
或意圖供行使之用而交付於人者，處 5 百元以下罰金。
第 1 項之未遂犯罰之。
中華民國刑法第200條
（沒收物之特例）
偽造、變造之通用貨幣、紙幣、銀行券，減損分量之通用貨幣及
前條之器械原料，不問屬於犯人與否，沒收之。


司法院資訊處製作；財團法人民間司法改革基金會備份。
